【裁判字號】    92,易,723
【裁判日期】    920715
【裁判案由】    賭博等
【裁判全文】
臺灣彰化地方法院刑事判決                          九十二年度易字第七二三號
    公  訴  人  臺灣彰化地方法院檢察署檢察官
    被      告  乙○○
                甲○○
右列被告等因違反電子遊戲場業管理條例等案件，經檢察官提起公訴（九十二年度偵
字第三二一二號），本院判決如左：
    主      文
乙○○共同違反未依電子遊戲場業管理條例規定辦理營利事業登記，不得經營電子遊
戲場業之規定，處拘役拾日，如易科罰金，以佰元折算壹日。
甲○○共同違反未依電子遊戲場業管理條例規定辦理營利事業登記，不得經營電子遊
戲場業之規定，累犯，處拘役伍拾日，如易科罰金，以佰元折算壹日。
扣案之電動機具「大舞台小馬利」及「滿貫大亨」各壹台（含ＩＣ板計貳片）、賭資
新台幣貳佰捌拾元，均沒收。
    事      實
一、甲○○於民國八十三年間曾因違反肅清煙毒條例、麻醉藥品管理條例案件，經台
    灣高等法院台中分院分別判處有期徒刑三年四月、六月，合併定應執行刑三年六
    月確定，於八十四年十二月十四日假釋出獄並交付保護管束至八十六年十一月二
    十四日期滿執行完畢。猶不知悔改，與乙○○二人明知未依電子遊戲場業管理條
    例規定辦理營利事業登記者，不得經營電子遊戲場業，猶與乙○○之妻李成鳳（
    另案經本院九十二年度易字第一一四號審理判決）等三人，共同基於賭博之概括
    犯意聯絡，自九十一年五月間某日起，在台中市○○路及彰化縣彰化市○○里○
    ○路一四六號乙○○及其妻李成鳳所共同經營之公眾得出入場所之麵攤內，連續
    擺設由甲○○所提供之電動賭博機具「大舞台小馬利」及由真實年籍不詳之成年
    男子「張志成」所提供之電動賭博機具「滿貫大亨」各一台，並以上開電動賭博
    機具與不特定人賭博財物，其賭法係以開分或投幣之方式賭玩，賭客每投入新台
    幣（下同）十元硬幣於機具中，在「大舞台小馬利」機台可折合分數十分，「滿
    貫大亨」機台可折合分數一分，賭客以分數押注，如押中可得倍數不等之分數，
    累積之分數得依前開比例兌換現金，賭客如未押中，則投入之賭資即為李成鳳等
    三人取得朋分（大舞台小馬利所取得之賭資由李成鳳夫妻與甲○○平分），以此
    方式賭博財物。嗣於同年九月二十四日十七時許，經警查獲，並扣得上述電動賭
    博機具二台（含ＩＣ板二塊）及機具內之賭資共二百八十元（以上電動機具及賭
    資均扣於臺灣彰化地方法院檢察署九十一年度偵字第六六八一號案件）。
二、案經臺灣彰化地方法院檢察署檢察官偵查起訴。
    理      由
一、訊據被告蕭政弘及被告甲○○固均坦承在被告乙○○所經營之麵攤內，擺設由被
    告甲○○所提供之電動賭博機具「大舞台小馬利」及由真實年籍不詳之成年男子
    「張志成」提供之「滿貫大亨」各一台等情不諱，惟均矢口否認有賭博或違反電
    子遊戲場業管理條例之犯行，均辯稱：扣案之電動賭博機具未曾供他人賭玩，其
    中大舞台小馬利係甲○○寄賣云云。經查：
（一）右開犯罪事實，迭據共犯李成鳳於另案警詢時及偵查中供述甚明，其於該案警
      詢中供稱：「（如何玩法？）大舞台每投注一枚十元硬幣，可於機具開啟十分
      ，玩客投幣押注分數後與機具對玩，如押中獲分，得以累積之分數每一百分向
      其兌換新台幣一百元得利，如無押中，則玩客押注之分數由機具沒入，滿貫大
      亨玩法和小馬利不一樣，小馬利每投注一枚十元可開啟一分，如押中可累積每
      十分兌換一百元，無押中則由機具沒入；（該二台電玩機具由何人提供寄放，
      如何分帳？）由二名不詳姓名男子寄放營利，五五分帳等語，並於該案偵查中
      供稱：（何時擺設？）我們在台中擺麵攤時，就已放在店中，我們搬家時就一
      起搬來，在台中時，是今年五月開始擺，今年九月十六日搬至彰化，二十日營
      業；（如何賭？如何分攤？）他與我先生約定一人一半，他們不定時來巡，我
      不知分多少次，到彰化後沒分過」等語，核與被告乙○○於該案偵查中陳稱「
      扣案之二台電動賭博機具於台中時就有放」等語大致相符，有臺灣彰化地方法
      院檢察署九十一年度偵字第六六八一號偵訊及警詢筆錄附卷足稽，從而可信該
      案扣案之電動賭博機具，係被告蕭振宏自九十一年五月間起，在台中市○○路
      經營麵攤時即開始擺設。
（二）另據到場處理之員警張文樹於臺灣彰化地方法院檢察署九十一年度偵字第六六
      八一號案件偵查中證稱，伊到達後之現場即如卷附照片所示等語，換言之，查
      扣之電動賭博機具，當時係插電中可隨時供不特定人把玩。又員警黃文毅於該
      案偵查中亦證稱：「我先看臨檢紀錄表，之後便問她（李成鳳）是否如此，她
      就承認了」等語，有該案偵訊筆錄附卷可參。稽之彰化縣警察局彰化分局所製
      作之臨檢紀錄表，上載共犯李成鳳向警供稱之內容，核與其於該案警訊筆錄中
      所述玩賭方式及分帳比例相符，則共犯李成鳳於該案警偵訊中之自白，應屬真
      實而可採信。
（三）另據現場查獲之照片所示，查獲本案時該電動賭博機具均已插電，且機台內並
      有起獲二百八十元之硬幣。按該機具如僅單純為寄賣，何需插電供不特定人投
      幣，再參以被告乙○○於該案偵查中所提供之甲○○名片，其上僅載稱「大舞
      台商檢評鑑遊戲機億德（阿德）」，顯係專以提供大舞台機具為業，則被告乙
      ○○、甲○○前揭所辯，洵難採信。此外，復有現場照片四幀在卷可按，及上
      述電動賭博機具二台（含ＩＣ板二塊）及機具內之賭資二百八十元扣案足資佐
      證，被告等二人所辯顯屬事後卸責之詞，不足採信，本件事證已臻明確，渠等
      犯行堪以認定。
二、查電子遊戲場業管理條例於八十九年二月三日經總統公布施行，於同年月五日生
    效，該條例第一條明示：「為管理電子遊戲場業，並維護社會安寧，善良風俗、
    公共安全及國民身心健康，特設定本條例」，足見其立法目的之一即在於管理電
    子遊戲場業。而所謂電子遊戲場業，依該條例第二條規定，係指設置電子遊戲機
    供不特定人益智娛樂之營利事業。換言之，僅須設置電子遊戲機供人娛樂以營利
    者，即屬電子遊戲場業管理條例所指之電子遊戲場業，其規模如何則非所問，此
    由經濟部八十九年六月三十日經八九商字第八九○一八五三六號函示自明。再者
    ，依該條例第十六條之規定，非電子遊戲場業之其他營利事業，不得就其營業場
    所，供他人設置電子遊戲機營業，如違反該條規定，依第二十八條規定處行為人
    新台幣十萬元以上五十萬元以下罰鍰，並限期令其改善。故在非電子遊戲場業之
    其他營利事業場所設置電子遊戲機以營利者，仍屬由該條例規範之範疇，足徵該
    條例所指之電子遊戲場業並不專以設置電子遊戲機供人娛樂為限，在非電子遊戲
    場業之其他營利事業場所設置者仍屬之，合先敘明。
三、按未依電子遊戲場業管理條例之規定辦理營利事業登記者，不得經營電子遊戲場
    業。電子遊戲場業管理條例第十五條規定甚明。被告乙○○、甲○○在公眾得出
    入之場所設置電動賭博機，與賭客對賭，該電動賭博機輸贏之機率不確定，係以
    該賭博機出現之偶然事實決定勝負，性質上係以該機器代替被告與他人賭博，核
    其所為，係犯刑法第二百六十六條第一項前段之在公眾得出入之場所賭博財物罪
    ，並因未辦理營利事業登記，同時違反電子遊戲場業管理條例第十五條之規定，
    應依電子遊戲場業管理條例第二十二條之規定處罰。被告乙○○、甲○○與另案
    被告李成鳳三人間，就上開在公眾得出入之場所賭博財物罪，被告乙○○、甲○
    ○二人就電子遊戲場業管理條例第二十二條之罪，互有犯意聯絡及行為分擔，均
    為共同正犯。被告乙○○、甲○○先後多次賭博犯行，時間緊接，所犯罪名相同
    ，顯係出於概括之犯意為之，為連續犯，依法論以一罪，並加重其刑；至於被告
    未依電子遊戲場業管理條例規定辦理營利事業登記而經營電子遊戲場業之犯行，
    為一包括之犯行，尚非符合連續犯之要件；復按刑法第五十五條所謂之牽連犯，
    係指二個以上之行為有方法與結果之關係者而言，亦即必須以犯一罪之方法行為
    犯他罪，或以犯一罪之結果行為犯他罪，即足當之。被告乙○○、甲○○未辦理
    電子遊戲場業營利事業登記，在被告乙○○經營之麵攤擺設賭博性電子遊戲機台
    經營電子遊戲場業，此項作為行為該當應辦理營利事業登記而不登記之誡命規範
    ，自屬已違反電子遊戲場業管理條例第十五條之規定，符合同條例第二十二條規
    定之構成要件，應依該法條論科。換言之，單純不申辦營利事業登記之不作為並
    不構成罪責；該條例第二十二條所非難評價者係違背應作為（申辦登記）而不作
    為（申辦登記），卻實施設置具賭博之設計及裝置之電子遊戲機之作為犯行，亦
    即處罰性質上仍屬作為犯之犯罪行為，無涉不作為犯刑罰問題。且被告乙○○、
    甲○○以違反電子遊戲場業管理條例第十五條規定之方法，用以犯連續賭博罪，
    其所犯電子遊戲場業管理條例第二十二條之罪與刑法第二百六十六條第一項前段
    之罪間有方法結果之牽連關係，應從一重之電子遊戲場業管理條例第二十二條規
    定處斷（參閱最高法院九十年度台非字第二七六號判決）。被告甲○○另於八十
    三年間曾因違反肅清煙毒條例、麻醉藥品管理條例案件，經台灣高等法院台中分
    院分別判處有期徒刑三年四月、六月，合併定應執行刑三年六月確定，於八十四
    年十二月十四日假釋出獄並交付保護管束至八十六年十一月二十四日期滿執行完
    畢，有卷附臺灣高等法院被告全國前案紀錄表、台灣彰化地方法院檢察署刑案資
    料查註紀錄表可憑，其受有期徒刑之執行完畢，五年內再犯本件有期徒刑以上之
    罪，為累犯，應依法遞加重其刑。爰審酌被告乙○○、甲○○二人擺設電動機具
    供人玩賭，致使他人沉溺其中，不知上進，及被告乙○○、甲○○二人犯罪之動
    機、手段、目的、犯行之期間、所擺設賭博性電動機具之數量不多、犯罪後坦承
    犯行之態度等一切情狀，量處如主文所示之刑，並諭知易科罰金之折算標準，以
    示懲儆。扣案之電動機具「大舞台小馬利」及「滿貫大亨」各一台（含ＩＣ板計
    二片）及賭資二百八十元，係當場賭博之器具與在賭檯之財物，爰併依刑法第二
    百六十六條第二項之規定宣告沒收。
據上論斷，應依刑事訴訟法第二百九十九條第一項前段，電子遊戲場業管理條例第二
十二條，刑法第十一條前段、第二十八條、第五十六條、第二百六十六條第一項前段
、第五十五條、第四十七條、第四十一條第一項前段、第二百六十六條第二項，罰金
罰鍰提高標準條例第一條前段、第二條，判決如主文。
本案經檢察官黃淑媛到庭執行職務。
中      華      民      國    九十二    年      七      月     十五     日
                  臺灣彰化地方法院刑事第二庭
                                        法      官  李  水  源
右正本證明與原本無異。
如不服本判決，應於判決送達後十日內，向本院提出上訴狀（須附繕本）。
                                        法院書記官  廖  建  興
中      華      民      國    九十二    年      七      月     十七     日
附錄本案論罪科刑法條全文：
電子遊戲場業管理條例第二十二條：
違反第十五條規定者，處行為人一年以下有期徒刑、拘役或併科新臺幣五十萬元以上
二百五十萬元以下罰金。
刑法第二百六十六條
在公共場所或公眾得出入之場所賭博財物者，處一千元以下罰金，但以供人暫時娛樂
之物為賭博者，不在此限。
當場賭博之器具與在賭檯或兌換籌碼處之財物，不問屬於犯人與否，沒收之。


司法院資訊處製作；財團法人民間司法改革基金會備份。
